臺灣高雄地方法院民事裁定
110年度消債職聲免字第97號
聲　請　人　陳冠龍（原名：陳明堂）
　　　　　　　　　　000000000000000000000000000000000000
00000000000000000000000000000000000000000000000000
代　理　人　陳靜娟律師
相對人即債　元大商業銀行股份有限公司
權人　　　　　　　　000000000000000000000000000000000000
00000000000000000000000000000000000000000000000000000000
法定代理人　翁 健　　0000000
代　理　人　黃勝豐　00000000000000000000000000000000000
相對人即債　台灣金聯資產管理股份有限公司
權人　　　　　　　　000000000000000000000000000000000000
法定代理人　施俊吉　00000000
　　　　　　　　　　000000000000000000000000
　　　　　　　　　　000000000000000000000000000000000000
相對人即債　中華電信股份有限公司臺灣南區電信分公司
權人　　　　　　　　00000000000000000000000000000000000
法定代理人　張義豐　00000000
　　　　　　　　　　000000000000000000000000
　　　　　　　　　　000000000000000000000000000000000000
相對人即債　臺灣銀行股份有限公司
權人　　　　　　　　00000000000000000000000000000000000
法定代理人　許志文　00000000
代　理　人　方錫仁　000000000000000000000000000000000000
上列聲請人即債務人因消費者債務清理事件聲請免責，本院裁定
如下：
    主  文
聲請人即債務人陳冠龍（原名：陳明堂）不予免責。
    理  由
一、本案基礎事實
　　查聲請人即債務人前向本院聲請更生，經本院以108年消債
    更字第126號裁定自民國108年7月29日開始更生程序，嗣因
    更生方案未獲可決及認可，而於109年6月23日轉清算程序，
    經本院以109年度消債清字第172號裁定自109年7月21日開始
    清算程序，嗣因財產不敷清償相關債務及費用，本院乃於11
    0年3月24日以109年度司執消債清字第119號裁定終結清算程
    序確定，而普通債權人未同意免責。
二、本件經本院裁定終結清算程序確定，依消費者債務清理條例
    第132條、第133條、第134條之規定，本院應就聲請人是否
    應予免責（即無前開條例第133條、第134條規定之要件）進
    行審理，茲說明如下：
　㈠消債條例第133條前段
　1.本院裁定開始清算程序後，聲請人之財產及所得
　　⑴聲請人的財產
　　　查聲請人僅有薪資所得（詳後述），其名下無財產，亦未
      領取社會補助、津貼等情，有稅務電子閘門財產所得調件
      明細表、低收入戶/中低收入戶/中低老年人生活津貼管理
      /身障者生活補助/單親家庭子女生活教育補助表、勞動部
      勞工保險局函、高雄市政府都市發展局函、勞動部勞動力
      發展署高屏澎東分署函在卷可資認定（見院卷第9-18頁、
      第47-48頁、第36頁、第41頁）。
　　⑵聲請人之所得
　　　查聲請人主張：目前仍在高雄客運擔任客運司機的工作，
      平均月薪新臺幣（下同）33000元，未領社會補助等語（
      見院卷第55-56頁），基此，自109年7月21日開始清算程
      序起至110年8月18日本院調查期日止，以月為單位計算，
      聲請人所得總額為462000元（見院卷第61頁計算表）。
　2.本院裁定開始清算程序後，聲請人之支出
　　⑴依衛福部社會司公告109、110年度高雄市最低生活費為130
      99元、13341元，依消債條例第64條之2第1項、第2項之規
      定，聲請人、受扶養者之最低生活費用應以前開高雄市每
      月最低生活費用金額1.2倍計算即15719元、16009元做為
      計算基準數額。
　　⑵聲請人主張：父母均已歿，無子女，因此無扶養費支出，
      目前租屋居住，每月有房租及水電瓦斯費支出等語（見院
      卷第55-56頁）。則參酌前開說明，聲請人之最低生活費
      即以前述金額即15719元、16009元為計算基準。自109年7
      月21日開始清算程序起至110年8月18日本院調查期日止，
      以月為單位計算，聲請人支出最低生活費總額為222386元
      （見院卷第61頁計算表）。
　3.本院裁定開始清算程序後，聲請人之所得餘額
　　依據上開證據，聲請人前開所得總額扣除個人最低生活費總
    額後，尚有餘額239614元（見院卷第61頁計算表）。
　㈡消債條例第133條後段
　　聲請人於聲請清算前2年期間，可處分所得總額每月28000元
    ，扣除個人必要生活費11890元、父親扶養費2418元後，尚
    有餘額13692元等情，為聲請人所不爭執（見院卷第55頁）
    ，亦為本院108年度消債更字第126號裁定認定在案，則聲請
    人於聲請清算前2年期間所得餘額為328608元（計算式：136
    92×24=328608）；又普通債權人於清算程序中受償總額為47
    561元乙節，亦有109年司執消債清字第119號裁定、債權表
    、金額分配表、分配結果彙總表、債權人受償金額彙總表在
    卷可參（見院卷第2頁、司執消債清字卷第51-52頁、第70-7
    1頁）。可認聲請人於本院裁定開始清算程序後，其所得總
    額扣除個人最低生活費總額後仍有餘額，且普通債權人受分
    配總額低於聲請清算前2年期間之可處分所得餘額，應已符
    合消債條例第133條所規定不免責事由。
  ㈢消債條例第134條部分
　1.查聲請人曾於105年度出國1次，其後均無出國紀錄，此有入
    出境查詢表在卷可參（見院卷第7頁），惟衡情該次出國所
    負債務總額，尚難認逾聲請清算時無擔保及無優先權債務（
    金額3932013元；見司執消債清卷第51-52頁)之半數，而生
    開始本件清算之原因。
　2.本院復查無債務人有消費者債務清理條例第134條所列其他
    各款應不免責事由，且債權人亦未提出債務人有何符合消債
    條例第134條各款所規定之事證供本院參酌，故應認債務人
    並無消債條例第134條所定不免責事由之存在。
三、綜上所述，債務人既有消債條例第133 條不應免責之事由，
    復未經普通債權人全體同意其免責，揆諸首揭規定，本件聲
    請人應不免責，爰裁定如主文。
四、另債務人因消債條例第133 條之情形，受不免責之裁定確定
    後，繼續清償達該條規定之數額，且各普通債權人受償額均
    達其應受分配額時，依消債條例第141 條之規定，債務人得
    再聲請法院裁定免責。又法院為不免責之裁定確定後，債務
    人繼續清償債務，而各普通債權人受償額均達其債權額之20
    % 以上者，依消債條例第142 條規定，可再行聲請法院裁定
    免責，附此敘明。
中　　華　　民　　國　 110　　年　　10　　月　　8 　　日
              　　民事庭　　法　官　賴寶合
上為正本係照原本作成
如不服本裁定，應於裁定送達後10日內，以書狀向本院提出抗告
，並繳納抗告費新臺幣1千元
中　　華　　民　　國　 110　　年　　10　　月　　8 　　日
  　                        書記官　胡美儀
附錄
一、債務人繼續清償得聲請法院裁定免責之規定：
　　消費者債務清理條例第141條
　　債務人因第 133 條之情形，受不免責之裁定確定後，繼續
　　清償達該條規定之數額，且各普通債權人受償額均達其應受
　　分配額時，得聲請法院裁定免責。　　
    消費者債務清理條例第142條
　　法院為不免責或撤銷免責之裁定確定後，債務人繼續清償債
　　務，而各普通債權人受償額均達其債權額之 20% 以上者，
　　法院得依債務人之聲請裁定免責。
二、債務人嗣後聲請裁定免責時，須繼續清償各普通債權之最低
    應受分配額。